【裁判字號】    92,訴,4
【裁判日期】    920730
【裁判案由】    搶奪等
【裁判全文】
臺灣板橋地方法院刑事判決                              九十二年度訴字第四號
    公  訴  人  臺灣板橋地方法院檢察署檢察官
    被      告  甲○○
                己○○
                乙○○
右列被告因搶奪等案件，經檢察官提起公訴（八十九年度偵字第七六○號），本院判
決如左：
    主  文
甲○○、己○○、乙○○意圖為自己不法之所有，結夥三人以上，攜帶凶器搶奪他人
之財物，甲○○累犯，各處有期徒刑壹年陸月。扣案之開山刀、西瓜刀、匕首、短刀
各壹把及鐵管壹支均沒收。
    事  實
一、甲○○前因違反槍砲彈藥刀械管制條例案件，經本院於民國（下同）八十五年三
    月十九日以八十五年度訴字第九五號判決判處有期徒刑三月確定，於同年三月二
    十七日易科罰金執行完畢，仍不知悔改，緣乙○○因遭懷疑遭丁○○詐騙財物，
    遂佯稱要購買王八卡邀約胡某，再聯絡甲○○駕駛車號ＧＰ─九三三七號自用小
    客車，載其與己○○、李冠霖、戊○○（李冠霖、戊○○部分業經檢察官另為不
    起訴處分確定），攜帶客觀上足以對人之生命、身體具有危險性，可作為兇器使
    用之開山刀、西瓜刀、匕首、短刀各一把及鐵管一支，於八十九年一月二日凌晨
    二時十五分許，前往台北縣板橋市○○路○段三八九號遠東愛買公司前等候，於
    同日凌晨二時三十五分許，見丙○○騎乘機車後載丁○○抵達該約定處所，己○○、乙○○分別持短刀、匕首與甲○○下車，基於傷害及搶奪之犯意聯絡，共同
    毆打丁○○、丙○○，己○○並持短刀喝令胡、周二人趴在牆上，乙○○則持匕
    首自後方抵住丁○○，丙○○欲反抗遭己○○持短刀柄敲打頭部喝令不准動，致
    丙○○受有頭皮多處裂傷、左足踝扭傷、右手掌擦傷等傷害；另趁胡、周二人不
    及防備之際，推由己○○搶奪二人右後褲袋內之皮夾，再將其中丙○○皮夾交乙○○保管，得手後正欲驅車離去之際，為台北縣政府警察局板橋分局巡邏警員在
    台北縣板橋市○○路與四川路口當場查獲，並分別自乙○○身上所穿外套右口袋
    內起獲丙○○之皮夾一個（內有身分證、駕駛執照各一枚）、己○○身上起獲丁○○皮夾一個（內有退伍令、健保卡各一張及銅板七元），另於前揭自用小客車
    內起獲上開開山刀、西瓜刀、匕首、短刀各一把及鐵管一支。
二、案經丙○○訴由台北縣政府警察局板橋分局報請台灣板橋地方法院檢察署檢察官
    偵查起訴。
    理  由
一、認定犯罪事實所憑之證據及理由：
  (1)板橋中興醫院所出具載明告訴人丙○○受有頭皮多處裂傷、左足踝扭傷、右手掌
    擦傷之診斷證明書一紙，及該院函送之八十九年一月二日急診及回診之病歷資料
    影本一份。
  (2)經警於前開時地在車號ＧＰ─九三三七號自用小客車之前引擎室蓋內查獲扣案之
    開山刀、西瓜刀各一把，車內後座查獲扣案之匕首、短刀各一支，駕駛座靠門旁
    查獲扣案之鐵管一支。而扣案之刀械四把，依偵查卷第二十八頁所附照片，由左
    到右依序為編號一至四，經本院勘驗結果，編號一為開山刀、編號二為西瓜刀、
    編號三為匕首、編號四為短刀，四把刀械之金屬刀刃均甚為鋒利，鐵管則為長九
    十五公分、直徑二．五公分金屬製水管，有贓證物品清單、照片及本院履勘筆錄
    附卷可證，均為客觀上足以對人之生命、身體具有危險性，可作為兇器使用之開
    山刀、西瓜刀、匕首、短刀及鐵管，顯見被告等確有結夥三人攜帶凶器行兇無疑
    。
  (3)警員於北縣板橋市○○路與四川路口當場查獲被告等人時，分別自乙○○身上所
    穿外套右口袋內起獲己○○所搶得交其保管之丙○○之皮夾一個（內有身分證、
    駕駛執照各一枚）、己○○身上起獲所搶得丁○○皮夾一個（內有退伍令、健保
    卡各一張及銅板七元），有認領保管單二紙附卷為憑。
  (4)被害人丁○○於九十年七月一日死亡前在警詢指述遭被告甲○○、己○○、乙○○共同毆打及搶奪皮夾，及告訴人丙○○於警詢及偵審中迭次指訴遭被告甲○○
    、己○○、乙○○共同毆打成傷及搶奪皮夾之供詞。
  (5)證人即戊○○於警詢時證稱被告己○○和乙○○分別帶短刀和匕首下車打架，被
    告乙○○持刀自後方抵住被害人丁○○，嗣被警攔查起獲被害人之皮包二只及扣
    案之四把刀械和一支鐵管（偵查卷第十二頁反面及第十三頁之警詢筆錄）之證詞
    ，及於偵審中證稱：「甲○○不在車上」（偵查卷第一六五頁之檢察官九十年八
    月十五日檢察官詢問筆錄）、「只有我留在車上，其他三人都下車」（本院第一
    卷九十五頁）之證詞。
  (6)被告己○○供承：被告甲○○有下車打對方（偵查卷第一四六頁、一四七頁之九
    十年八月九日檢察官詢問筆錄）之供詞。
  (7)被告己○○、乙○○於警詢時坦承共同持刀械下車毆打丁○○、丙○○及取走二
    人右後褲袋內之皮夾之供詞。
  (8)被告甲○○坦承扣案之鐵管為其所有，及於警詢時坦承因被告己○○和乙○○告
    稱遭不明人士詐財，叫其開車載己○○、乙○○等人前往約定處所（偵查卷第五
    頁之警詢筆錄）之供詞。
二、對於被告辯解之判斷：
  (1)訊之被告甲○○矢口否認有何傷害、搶奪犯行；被告己○○、乙○○則不否認有
    於上述時地毆打告訴人丙○○、被害人丁○○等情，惟均否認有何搶奪犯行。被
    告甲○○辯稱：「當天我開車載己○○、乙○○、李冠霖、戊○○去吃宵夜，到
    了遠東愛買，乙○○和己○○下車，己○○叫我車往前開，我掉過頭來發現乙○○、己○○和人打架，我沒下車，我開車過去問他們在做什麼，他們就上車了，
    我沒有搶奪或傷害對方」云云；被告己○○辯稱：「我和乙○○下車去談，乙○○要拿對方的身分證，我才搜對方的皮包，沒有要錢的意思，也是要出一口氣才
    搜他們的皮包，我有拿一把刀用刀柄打對方的手」云云；被告乙○○辯稱：「案
    發當天甲○○開車載我們去吃宵夜，己○○說和人約好了，叫我們去前面等他，
    一下就好。回來就看他和人起衝突」、「我下車後有和對方拉扯打架，我沒帶刀
    下車，皮夾不是我搶的」、「我是見戴和對方打架，我要問清狀況，對方先打我
    ，我有打對方，不知道他叫何名字。我到警察局才知戴說他把對方皮夾撿起來」
    云云。
  (2)被告甲○○雖否認有下車，然查告訴人丙○○於警詢及偵審中及被害人丁○○於
    警詢及偵查中均一致指述被告甲○○有下車打人等情，核與被告即坦承有下車打
    人之己○○於偵查中檢察官訊問時供承：被告甲○○有下車打對方（偵查卷第一
    四六頁、一四七頁之九十年八月九日檢察官詢問筆錄）等語，及目擊證人即搭乘
    被告甲○○所駕駛車號ＧＰ─九三三七號自用小客車一同前往，並坐在駕駛座旁
    位子，然全程未下車留在車上之戊○○於偵審中證稱：「甲○○不在車上」（偵
    查卷第一六五頁之檢察官九十年八月十五日檢察官詢問筆錄）、「只有我留在車
    上，其他三人都下車」（本院第一卷九十五頁）等語相符，是被告甲○○所辯未
    下車打人云云，與前開事證不符，要屬推諉卸責之詞，不足採信。
  (3)被告乙○○因懷疑遭被害人丁○○詐騙財物，遂佯稱要購買王八卡邀約胡某，再
    聯絡甲○○駕車載其與己○○等人，攜帶扣案之刀械四把及鐵管一支前往等情，
    已經被告乙○○於警詢（偵查卷第六頁反面之警詢筆錄）及偵查中檢察官詢問（
    偵查卷第四十六頁反面至四十七頁之檢察官詢問筆錄）時供承明確，核與被告甲○○於警詢（偵查卷第五頁之警詢筆錄）及被告己○○於偵查中檢察官詢問（偵
    查卷第一四四頁反面）時供述情節相符，並經被害人丁○○於警詢時（偵查卷第
    十七頁反面之警詢筆錄）指述明確，復有刀械四把及鐵管一支扣案足資佐證，堪
    信為真實。被告等人於偵審中翻稱其等開車去吃宵夜，和人起衝突打架云云，與
    前開事證不符，不足採信。
  (4)雖被告己○○辯稱：拿被害人之皮夾是要看他們的身分證，沒有搶奪的意思云云
    ，然如僅欲核對身分證，何需趁被害人不及抗拒強行取走皮夾帶上車駛離現場？
    是被告己○○所辯要屬避重就輕之詞，諉無足採。
  (5)又被告乙○○延至九十二年七月九日審判期日始提出刑求抗辯，辯稱當初在警局
    被刑求云云。然本件被告自案發當日即八十九年元月二日被警逮捕製作警詢筆錄
    起，迄今已三年半，綜觀全卷，偵審查中迭經多次訊問，皆未提出刑求抗辯，從
    而前開所為刑求抗辯，無非圖卸責之詞，顯不足採。
  (6)綜上所述，被告甲○○、己○○、乙○○三人前開所辯，均係事後推諉卸責之詞
    ，不足採信。
三、論罪科刑：
  (1)核被告甲○○、己○○、乙○○所為，均係犯刑法第三百二十六條第一項之結夥
    三人以上攜帶凶器之加重搶奪罪及第二百七十七條第一項之傷害罪。所犯上開二
    罪間，有方法結果之牽連關係，應從一較重之加重搶奪罪處斷。被告三人間有犯
    意聯絡及行為分擔，均為共同正犯。又被告甲○○前因違反槍砲彈藥刀械管制條
    例案件，經本院於八十五年三月十九日以八十五年度訴字第九五號判決判處有期
    徒刑三月確定，於同年三月二十七日易科罰金執行完畢，有台灣高等法院被告全
    國前案紀錄表一份在卷可案，五年內再犯本件有期徒刑以上之罪，為累犯，應依
    刑法第四十七條規定加重其刑。本院審酌被告甲○○素行不良，被告乙○○懷疑
    遭詐騙財物而主動邀約結夥逞兇惡性較重，被告己○○下手行搶及持刀柄毆打告
    訴人頭部成傷之手段較凶狠，暨其等犯罪之動機、目的、手段，犯罪時所受之刺
    激及其品性、生活狀況、智識程度、犯罪所生之損害，及犯罪後態度等一切情狀
    ，分別量處無主文所示之行，以示懲戒。
  (2)扣案之開山刀、西瓜刀、匕首、短刀各一把，係被告己○○所有；鐵管一支，係
    被告甲○○所有，業經被告二人於本院審理中分別供承明確，且皆為供犯罪所用
    或預備之物，均應併予宣告沒收。
三、適用之法律：
  (1)刑事訴訟法第二百九十九條第一項前段。
  (2)刑法第二十八條、第三百二十六條第一項、第二百七十七條第一項、第五十五條
    、第四十七條、第三十八條第一項第二款，罰金罰鍰提高標準條例第一條前段。
本案經檢察官顏世翠到庭執行職務
中      華      民      國    九十二    年      七      月     三十     日
                                  臺灣板橋地方法院刑事第一庭
                                          法  官  梁宏哲
右正本證明與原本無異。
如不服本判決，應於判決送達後十日內，向本院提出上訴狀。
                                          書記官  張文惠
中      華      民      國    九十二    年      七      月     三十     日
附錄本案論罪科刑法條全文
刑法第三百二十六條
犯前條第一項之罪，而有第三百二十一條第一項各款情形之一者，處一年以上七年以
下有期徒刑。
前項之未遂犯罰之。
刑法第二百七十七條
傷害人之身體或健康者，處三年以下有期徒刑，拘役或一千元以下罰金。
犯前項之罪，因而致人於死者，處無期徒或七年以上有期徒刑；致重傷者，處三年以
上十年以下有期徒刑。


司法院資訊處製作；財團法人民間司法改革基金會備份。
